臺灣新竹地方法院刑事判決
                                    108年度交易字第705號
公  訴  人  臺灣新竹地方檢察署檢察官
被      告  郭俊龍



上列被告因過失傷害案件，經檢察官提起公訴（108年度偵字第1
0225號），本院判決如下︰
    主  文
郭俊龍犯過失傷害罪，處有期徒刑陸月，如易科罰金，以新臺幣
壹仟元折算壹日。
    事  實
一、郭俊龍於民國108年3月23日15時50分許，駕駛車牌號碼0000
    -00號自用小客車，沿新竹縣竹北市鳳岡路由西往東行駛， 
     行經鳳岡路五段與西濱路二段口，面臨「紅燈」號誌，本
    應注意車前狀況，「紅燈」號誌表示禁止通行，車輛應停止
    ，而依當時天候晴、日間自然光線、柏油路面乾燥無缺陷、
    無障礙物，視距良好等情況，又無不能注意之情形，竟未停
    車及注意車前狀況，直闖紅燈號誌路口，不慎與許崇源所騎
    乘沿西濱路二段由北往南行駛亦行經上開路口之車號000-00
    00號重型機車發生撞擊，致許崇源人車倒地，受有頭部外傷
    併顱內出血(右側後枕葉部位) 、臉部挫傷與上唇撕裂傷(約
    1公分) 、右胸挫傷併肺挫傷與氣胸、肝臟挫傷併出血、右
    肩挫傷併近端肱骨骨折、四肢多處挫傷併擦傷、右側肱骨近
    端骨折、右旋轉肌腱完全撕裂之傷害。郭俊龍於肇事後停留
    現場，於有偵查犯罪職權之警員前往現場處理，未發覺真正
    肇事人犯罪時，即當場坦承為肇事人自首並接受裁判。
二、案經許崇源告訴及訴由新竹縣政府警察局竹北分局報告臺灣
    新竹地方檢察署檢察官偵查起訴。
　　理  由
壹、程序部分
一、按被告以外之人於審判外之言詞或書面陳述，除法律有規定
    者外，不得作為證據。又按被告以外之人於審判外之陳述，
    雖不符合前4條（即刑事訴訟法第159條之1至第159條之4） 
     之規定，但經當事人於審判程序同意作為證據，法院審酌
    該言詞陳述或書面陳述作成時之情況，認為適當者，亦得為
    證據；當事人、代理人或辯護人於法院調查證據時，知有第
    159條第1項不得為證據之情形，而未於言詞辯論終結前聲明
    異議者，視為有前項之同意。刑事訴訟法第159條第1項、第
    159條之5分別定有明文。本案檢察官及被告郭俊龍，於本院
    言詞辯論終結前，對卷內被告以外之人於審判外之陳述，於
    本院準備程序及審理時均表示無意見而同意有證據能力（見
    本院108年度交易字第705號卷《下稱本院卷》第95頁、第143
    至144頁、第178至179頁），且迄至言詞辯論終結前亦未再
    聲明異議，經本院審酌該等證據之形成情況，核無違法取證
    或其他瑕疵，認以之作為本案認定事實之依據應屬適當，依
    刑事訴訟法第159條之5規定，有證據能力。
二、至其餘非供述證據部分，本院查無有何違反法定程序取得之
    情形，復經本院於審理中踐行證據調查程序，依刑事訴訟法
    第158條之4之反面解釋，認有證據能力。
貳、實體部分
一、認定事實所憑之證據及理由：
（一）上揭犯罪事實，業據被告於本院準備程序及審理時坦承不
      諱（見本院卷第94至95頁），核與證人即告訴人許崇源於
      警詢、偵查、本院準備程序時證述（見新竹地檢署108年 
       度偵字第10225號偵查卷《下稱偵卷》第8至10頁、第44頁
      反面至第45頁）大致相符，並有新竹縣政府警察局竹北分
      局道路交通事故現場圖、道路交通事故調查報告表㈠、㈡、
      新竹縣政府警察局舉發違反道路交通管理事件通知單、現
      場及車損照片17張、車輛詳細資料報表2份、新竹地檢署1
      08年11月4日勘驗筆錄、新竹縣政府警察局竹北分局108年
      12月30日竹縣北警偵字第1083803728號函檢附被告自首情
      形紀錄表、長庚醫療財團法人林口長庚紀念醫院（下稱林
      口長庚醫院）乙種診斷證明書、國立臺灣大學醫學院附設
      醫院新竹分院診斷證明書、林口長庚醫院109年1月17日長
      庚院林字第1081251770號函檢附告訴人病情說明、林口長
      庚醫院109年5月8日長庚院林字第1090550510號函檢附告
      訴人病情說明、竹北分局鳳岡派出所109年7月9日警員職
      務報告暨檢附現場監視器及拍攝範圍照片（見偵卷第13至
      17頁、第19至28頁、第31至32頁、第53頁、竹檢108年度
      他字第3170號偵查卷《下稱108他3170卷》第6頁、本院卷第
      33頁、第35頁、第47頁、第107頁、第157至161頁）等資
      料附卷可參，是認被告前揭任意性之自白確與事實相符，
      應堪採信。
（二）按汽車行駛至交岔路口，其行進應遵守燈光號誌或交通指
      揮人員之指揮，又車輛面對圓形紅燈表示禁止通行，不得
      超越停止線或進入路口，道路交通安全規則第102條第1項
      第1款、道路交通標誌標線號誌設置規則第206條第1項第5
       款分別定有明文，被告為考領駕照之駕駛人，對此自應
      知悉，並於駕車時負有上開注意義務，且依卷附道路交通
      事故調查報告表㈠所載內容，當時天晴、日間自然光線、
      柏油路面乾燥、無缺陷、道路無障礙物、視距良好等情狀
      ，客觀上並無不能注意之情事，竟疏未遵守燈光號誌而闖
      紅燈前行，致生本案事故，被告之駕駛行為自有過失。又
      本案經送交通部公路總局新竹區監理所竹苗行車事故鑑定
      會鑑定結果及交通部公路總局覆議結果，均為相同之認定
      ，此有交通部公路總局新竹區監理所於109年2月7日出具
      之竹監鑑字第1080320919號函檢附交通部公路總局新竹區
      監理所竹苗區車輛行車事故鑑定會竹苗區0000000案鑑定
      意見書、交通部公路總局於109年5月27日出具之路覆字第
      1090052958號函（見本院卷第53至59頁、第121至125頁）
      附卷可憑，益徵被告就本案車禍事故之發生確有過失無訛
      。從而，本案告訴人之傷勢確因被告之過失所致，是被告
      之過失行為與告訴人之受傷結果間，具有相當因果關係至
      明。
（三）至被告雖一再就告訴人於事故發生前，於其行向為紅燈時
      有無等停部分再事爭執，然告訴人有無等停並無礙於被告
      於本案所應負之過失責任，是被告此部分所辯委無足採。
（四）公訴意旨另認告訴人所受之上開傷害已達重傷害之程度，
      惟依卷附醫療機構診斷證明書所載，告訴人所受傷勢尚難
      認已達刑法重傷害程度：
　１、按刑法第10條第4項第4款所稱毀敗或嚴重減損一肢以上之
      機能，係指肢體因傷害之結果完全喪失其效用或其效用嚴
      重減損者而言，初不以受傷時或治療中之狀況如何為標準
      ，如經過相當之診治而能回復原狀，或雖不能回復原狀而
      僅祇減衰其效用者，仍不得謂為該款之重傷（最高法院10
      1年台上字第5143號判決意旨參照）。
  ２、經查，就告訴人右肩所受傷勢之部分，經本院依職權函詢 
      林口長庚醫院，該院於109年1月17日函覆本院略以：告訴
      人目前持續門診復健治療中，其右肩活動度和肌力持續進
      步，惟依告訴人復原狀況研判，完全恢復機率極低。依告
      訴人最後一次回診之病情研判，其右上肢前舉關節活動度
      ：150度（被動）、120度（主動），可應付其基本生活功
      能，但進階功能尚無法復原等語，有林口長庚醫院109年1
      月17日長庚院林字第1081251770號函1紙在卷可按（見本
      院卷第47頁）。嗣本院再依職權就告訴人之最近一次就診
      時之傷勢狀況函詢林口長庚醫院後覆以：依病歷記載…告
      訴人109年4月30日最近一次就醫時其右上肢主動、被動前
      舉關節活動度皆為150度，未達喪失70%之程度，亦未達請
      領身心障礙證明或殘障手冊之程度等語，亦有林口長庚醫
      院109年5月8日長庚院林字第1090550510號函1紙附卷可查
      （見本院卷第107頁）。是依上開函詢結果顯示告訴人右
      上肢活動度及肌力迄今固未完全恢復，然已持續進步中，
      顯有改善之可能，且告訴人目前傷勢程度並未達請領身心
      障礙證明或殘障手冊之程度，而卷內亦無其他證據足資證
      明告訴人之傷勢已無從治癒，且有肢體機能毀敗或嚴重減
      損，或其他身體、健康重大不治或難治之情事，揆諸前揭
      說明，難認已達刑法重傷害之程度。是公訴人認為告訴人
      因本案事故所受傷害已達重傷之程度，容有誤會。
（五）綜上，被告前揭任意性自白與事實相符，應堪採信，本案
      事證明確，被告犯行堪以認定，應依法論科。　　
二、論罪科刑：
（一）被告行為後，刑法第284條第1項業經修正，並經總統於10
      8年5月29日修正公布，於同年5月31日生效。修正前刑法
      第284條第1項前段之法定刑為6月以下有期徒刑、拘役或5
      百元以下罰金，修正後同條前段之法定刑提高為1年以下
      有期徒刑、拘役或新臺幣10萬元以下罰金，比較修正前後
      之規定，修正後之規定並未有利於被告，依刑法第2條第1
      項前段規定，應適用修正前刑法第284條第1項前段規定論
      處。
（二）是核被告所為，係犯修正前刑法284條第1項前段之過失傷
      害罪。
（三）被告肇事後，於犯罪未被有偵查權之機關或公務員發覺前
      ，即向據報前往現場處理之警員承認為肇事人並願接受裁
      判，有道路交通事故肇事人自首情形紀錄表在卷可參（見
      本院卷第18頁），是被告所為合於自首要件，爰依刑法第
      62條前段規定減輕其刑。
（四）公訴意旨認被告應依同條項後段之過失傷害致重傷罪處斷
      ，尚有未洽，已如前述，惟其起訴之基本事實相同，且經
      本院審理時當庭諭知此部分罪名（見本院卷第185頁），
      並給予檢察官、被告辯論之機會，已無礙於檢察官及被告
      之攻擊防禦權之行使，爰依法變更起訴法條。
（五）爰以行為人之責任為基礎，審酌被告駕駛車輛本應謹慎行
      事，以維自身及其他用路人之安全，然其疏未注意而貿然
      闖越紅燈，致生本案事故，致使告訴人受有如事實欄所載
      之傷害，所生損害非輕，且被告為本案肇事原因，違反義
      務及過失之情節均達相當程度，所為實屬不該；惟念被告
      於本案發生前，並無任何犯罪紀錄，素行尚佳，坦承犯行
      之犯後態度，兼衡被告自述其高中肄業之智識程度、案發
      迄今均從事臨時工、與前妻育有2名成年子女，目前與現
      任妻子同住，經濟狀況不佳（見本院卷第184頁），暨其
      犯罪之動機、手段、雖已就強制險部分賠付告訴人4萬1,2
      11元（見本院卷第187頁），然因和解金額差距過大，迄
      未能與告訴人達成和解等一切情狀，量處如主文所示之刑
      ，並諭知易科罰金之折算標準。
據上論斷，應依刑事訴訟法第299條第1項前段，第300條，刑法
第2條第1項前段、第62條前段、第41條第1項前段，修正前刑法
第284條第1項前段，刑法施行法第1條之1第1項、第2項前段，判
決如主文。
本案經檢察官邱志平提起公訴，檢察官林鳳師、黃嘉慧到庭執行
職務。　　　　　
中　　華　　民　　國　　109 　年　　12　　月　　30　　日
                  刑事第五庭    法　官　      蔡玉琪
以上正本證明與原本無異。
如不服本判決應於收受判決後20日內向本院提出上訴書狀，並應
敘述具體理由。其未敘述上訴理由者，應於上訴期間屆滿後20日
內向本院補提理由書（均須按他造當事人之人數附繕本）「切勿
逕送上級法院」。
中　　華　　民　　國　　109 　年　　12　　月　　30　　日
                                書記官        李念純
附錄本案論罪科刑法條全文：
（修正前）刑法第284條第1項：
因過失傷害人者，處6月以下有期徒刑、拘役或5百元以下罰金，
致重傷者，處1年以下有期徒刑、拘役或5百元以下罰金。